【裁判字號】    89,易,484
【裁判日期】    890620
【裁判案由】    竊佔
【裁判全文】
臺灣臺北地方法院刑事判決                          八十九年度易字第四八四號
    公  訴  人  臺灣臺北地方法院檢察署檢察官
    被      告  乙○○
右列被告因竊佔案件，經檢察官提起公訴（八十八年度偵續字第四一五號），本院判
決如左：
    主  文
乙○○無罪。
    理  由
一、公訴意旨略以：被告乙○○意圖為自己不法之利益，於民國八十八年六月間，將
    台北市○○區○○路二段二九九巷七弄十號、十二號四樓通往五樓樓梯間，加裝
    鐵門佔為己有，而竊佔屬於十號、十二號一至四樓全體所有權人所共有即他人所
    有之不動產，因認被告涉犯刑法第三百二十條第二項之竊佔罪嫌。
二、本件公訴人認被告乙○○涉有右開犯行，無非係以告訴人甲○○之指訴及建物所
    有權狀、照片、履勘現場筆錄、複丈成果圖等為其主要論據。訊據被告固不諱言
    有在上址加裝鐵門之事實，惟堅詞否認有竊佔犯意，辯稱：伊係為防盜目的裝設
    鐵門，且有分發鑰匙予各樓層住戶，並無排除他人使用之不法犯意等語。
三、按犯罪事實應依證據認定之，無證據不得推定其犯罪事實，又不能證明被告犯罪
    者，應諭知無罪之判決，刑事訴訟法第一百五十四條、第三百零一條第一項分別
    定有明文。又刑法第三百二十條第二項所謂竊佔罪，必須行為人基於竊佔之犯意
    ，意圖為自己或第三人不法之利益，而竊佔他人之不動產，即須將他人之不動產
    ，意圖不法利益，私擅佔據歸於自己或第三人支配之下，而侵占他人之支配權者
    ，始克相當，若行為人無此種意圖及犯意，縱有客觀之竊佔行為，亦因欠缺主觀
    因素而不構成該罪。
四、經查：（一）上址十號、十二號房屋係同一棟雙併式建築物，除一樓住戶外，均
    使用同一樓梯出入，現場四樓通往五樓樓梯間處，由被告乙○○於八十八年六月
    間，僱工裝設鐵門之事實，業為被告所供承，核與告訴人甲○○指訴相符，復有
    檢察官履勘現場筆錄、照片、古亭地政事務所函及複丈成果圖等為證，而上開樓
    梯間面積係登記為四樓住戶所有權狀範圍內，提供該棟建築物全體所有權人公共
    使用，亦經證人即古亭地政事務所技士宋曉棠於本院審理時證述在卷（見本院八
    十九年三月二十三日訊問筆錄）。（二）被告雖將四樓通往五樓樓梯間裝設鐵門
    ，惟亦複製數把鑰匙予各樓住戶，供樓下住戶出入使用等情，亦據被告迭於偵、
    審供承在卷，並提出該棟建物十號二樓住戶王淑珠、十二號二樓住戶黃河清、十
    二號四樓住戶黃佑鋒等人出具之證明書三份在卷可稽，且為告訴人所不爭執，是
    被告主觀上是否有竊佔四樓通往五樓樓梯間空地之犯意，即有疑義，況被告倘若
    果有竊佔之故意及意圖為自己或第三人不法之利益，何致如此，被告既無上鎖排
    斥其餘共有人使用之意圖，尚難僅因告訴人不願意接受被告所交付之鑰匙，或未
    經告訴人允許，擅自加裝鐵門，即遽謂被告有竊佔之犯意及不法利益之意圖，其
    上開所辯，應堪採信。（三）而上開公訴人所提出之證據，僅能認定被告有架設
    鐵門之客觀事實，但仍不足憑認被告主觀上有竊佔之犯意。至於被告未經告訴人
    允許擅自裝設鐵門，是否影響告訴人權益，應循民法、建築法或公寓大廈管理條
    例相關規定，以資解決。此外，復查無其他積極證據足認被告有何竊佔犯行，不
    能證明被告犯罪，揆諸首揭法條及說明，應依法諭知無罪之判決。
五、末查本件該棟建築物樓梯間，核其性質，除供全體住戶使用外，亦屬該棟集合住
    宅之逃生通道，被告乙○○在四樓通往五樓樓梯間架設鐵門，是否阻塞逃生通道
    ，致生危險於其他住戶生命、身體或健康，而涉犯刑法第一百八十九條之二第一
    項後段之公共危險罪嫌，經核非本件公訴人起訴事實範圍內，本院自無從審究，
    應由檢察官另行偵查處理，附此敘明。
據上論斷，應依刑事訴訟法第三百零一條第一項，判決如主文。
本案經檢察官孫小萍到庭執行職務
中      華      民      國    八十九    年      六      月     二十     日
                                      臺灣臺北地方法院刑事第八庭
                                          法  官  胡  宏  文
右正本證明與原本無異。
如不服本判決，應於判決送達後十日內，向本院提出上訴狀。
                                          書記官  魏  大  年
中      華      民      國    八十九    年      六      月    二十三    日


司法院資訊處製作；財團法人民間司法改革基金會備份。
